臺灣臺東地方法院刑事判決　　　　　　　99年度交訴字第19號
公　訴　人　臺灣臺東地方法院檢察署檢察官
被　　　告　尤建凱
上列被告因肇事逃逸等案件，經檢察官提起公訴（99年度偵字第
1751號），被告於本院準備程序中就被訴事實為有罪陳述，經本
院合議庭裁定由受命法官獨任進行簡式審判程序，並判決如下：
    主  文
尤建凱犯過失致人於死罪，處有期徒刑壹年貳月；又犯肇事致人
死亡逃逸罪，處有期徒刑柒月。應執行有期徒刑壹年陸月。
    事  實
一、尤建凱無自用小客車駕駛執照，駕駛鄭逸聖所有車牌號碼82
    13-VG號自用小客車搭載賴志豐，於民國99年8月10日晚上9
    時30分，由南向北行經臺東縣臺東市○○路486號前之行人
    穿越道，本應禮讓行人優先通行，並應注意車前狀況，隨時
    採取必要之安全措施，而依當時情形，天候晴、夜間有照明
    、柏油路面、路面乾燥、無缺陷、無障礙物、視距良好等情
    ，又無不能注意之情事，竟疏於注意而撞擊前方由西向東行
    走在前開行人穿越道上欲穿越馬路之陳守，致陳守身軀撞擊
    上揭自用小客車左側擋風玻璃後摔落地面，頭部因而受創，
    經路人發現送醫急救，仍不幸於99年8月12日中午12時20分
    因顱內出血死亡。尤建凱明知肇事後，此一車禍必令人受傷
    甚或死亡，仍決意繼續駕車往同市○○路方向逃離現場，嗣
    於同年月10日晚上11時14分，至臺東縣警察局臺東分局豐里
    派出所自首投案。
二、案經臺東縣警察局臺東分局報請臺灣臺東地方法院檢察署檢
    察官相驗暨被害人陳守之子陳長發告訴後偵查起訴，並經本
    院改依簡式審判程序審理。
    理  由
一、本件被告尤建凱所犯係死刑、無期徒刑或最輕本刑為3年以
    上有期徒刑或高等法院管轄第一審案件以外之罪，其於準備
    程序進行中，先就被訴事實為有罪之陳述，經本院告知簡式
    審判程序之旨，並聽取檢察官及被告之意見後，經合議庭裁
    定由受命法官獨任進行簡式審判程序，是依刑事訴訟法第27
    3條之2規定，本件之證據調查，不受同法第159條第1項、第
    161條之2、第161條之3、第163條之1及第164條至第170條規
    定之限制，合先敘明。
二、上揭犯罪事實，迭據被告於警詢、偵查及本院審理中坦承不
    諱，核與證人賴志豐於警詢及偵查時之證述暨證人陳彥羽、
    鄭逸詩、林玉枝、藍孝棟於警詢時之證述相符，復有道路交
    通事故現場圖、交通事故調查報告表（一）（二）、臺東縣
    警察局舉發違法道路交通管理事件通知單各1份及臺東縣警
    察局道路交通事故照片20張附卷可稽，足認被告自白與事實
    相符，可以採信。又就過失致死之部分：按汽車行駛時，駕
    駛人應注意車前狀況，並隨時採取必要之安全措施。汽車行
    經行人穿越道，遇有行人穿越時，無論有無交通指揮人員指
    揮或號誌指示，均應暫停讓行人先行通過。道路交通安全規
    則第94條第3項、第103條第2項，分別定有明文。查被告駕
    駛汽車本應注意遵守上開汽車行駛之規定，且依當時情形客
    觀上並無被告不能注意之情事，竟疏未注意而撞擊行走在該
    行人穿越道上之被害人陳守，其駕駛行為自有疏失。另被害
    人因本件車禍受傷並因而死亡，亦經檢察官督同檢驗員相驗
    屬實，有臺灣臺東地方法院檢察署相驗屍體證明書、臺灣臺
    東地方法院檢察署檢驗報告書各1份及臺東縣警察局臺東分
    局99 年8月13日相驗陳守車禍意外死亡案照片22張等在卷可
    憑。是以，被告上揭過失之行為與被害人死亡之結果間，有
    相當因果關係。綜上所述，本案事證明確，被告犯行堪予認
    定，應依法論科。
三、核被告所為，係犯刑法第276條第1項之過失致人於死罪及第
    185條之4之肇事致人死亡逃逸罪。被告所犯上開二罪，犯意
    各別，應予分論併罰。又按「汽車駕駛人，無駕駛執照駕車
    、酒醉駕車、吸食毒品或迷幻藥駕車、行駛人行道或行經行
    人穿越道不依規定讓行人優先通行，因而致人受傷或死亡，
    依法應負刑事責任者，加重其刑至二分之一」。道路交通管
    理處罰條例第86條第1項，定有明文。查被告為汽車駕駛人
    ，其無駕駛執照駕車，行經行人穿越道不依規定讓行人優先
    通行，因而致人死亡，依法應負過失致人於死罪之刑事責任
    ，應上揭規定，於過失致人於死罪之部分，應加重其刑。惟
    上開應依法加重其刑之規定，法條既明定汽車駕駛人於一定
    違規之情形（如無駕駛執照駕車、酒醉駕車）駕駛汽車致人
    傷亡，依法應負刑事責任時，始有適用；換言之，即係肇事
    者在一定之違規情形下，依法應負過失致人於死或過失傷害
    之刑事責任時，始有適用，而刑法第185條之4之肇事逃逸罪
    ，其立法意旨係對一般動力交通工具駕駛人肇事致人死傷而
    逃逸之處罰，旨在懲罰肇事逃逸，自無上開道路交通管理處
    罰條例第86條第1項之適用，最高法院92年度臺非字第60號
    判決意旨可參。是被告肇事致人死亡逃逸罪之部分，尚無上
    開加重其刑規定之適用，併此敘明。次按「對於未發覺之罪
    自首而受裁判者，得減輕其刑」。刑法第62條前段定有明文
    。又所謂之發覺，係指該管公務員已知犯罪事實並知犯罪人
    之為何人而言，如不知有犯罪之事實，或雖知有犯罪事實，
    而不知犯罪人為何人者，均屬未發覺之罪，最高法院26年度
    渝上字第1839號、20年度上字第1721號判例可資參照。查被
    告於99年8月10日23時14分至豐里派出所投案，此有臺東縣
    警察局道路交通事故肇事人自首情形紀錄表1份（第32-2頁
    ）在卷可參。又車牌號碼8213-VG號自用小客車為案外人鄭
    逸聖所有，平日為其妹鄭逸詩所使用，鄭逸詩係於案發前之
    99年8月9日借予賴志豐，並於案發當時由被告駕駛並搭載賴
    志豐。案發後雖經姓名、年籍不詳之路人於案發當日21時32
    分報案而為警查知肇事車輛之車牌號碼，惟時至案發當日23
    時鄭逸詩經家人告知及24時為豐里派出告知其上開車輛發生
    車禍事故後，向警說明上情，始能特定本件行為人為何人，
    此有鄭逸詩於99年8月12日之警詢筆錄可資參照。是以，本
    件被告於肇事後，在前述犯行尚未為任何有偵查犯罪職權之
    公務員發覺前親自投案而願接受裁判，合於自首之要件，爰
    依刑法第62條前段規定，就被告所犯二罪，均減輕其刑，並
    依刑法第71條第1項之規定，就過失致人於死罪部分先加後
    減之。爰審酌被告無照駕駛汽車，枉顧行人生命身體之安全
    ，復因未遵守交通規則害及人命而鑄成大錯，並造成被害人
    家屬無可彌補之遺憾，肇事後又因畏罪，未積極照護被害人
    車禍後之生命身體狀況而逃離現場，此等犯行實難輕縱，惟
    考量被告年少失慮、犯後坦承犯行之態度，及其犯後與被害
    人家屬尚未能達成和解等情，兼衡其犯罪手段、智識程度、
    家庭與經濟狀況等一切情狀，分別量處如主文所示之刑，並
    定應執行刑。
據上論斷，應依刑事訴訟法第273條之1第1項、第299條第1項前
段，道路交通管理處罰條例第86條第1項，刑法第276條第1項、
第185條之4、第62條前段、第71條第1項、第51條第5款，刑法施
行法第1條之1第1項、第2項前段，
本案經檢察官蘇炯到庭執行職務。
中    華    民    國   100    年    2     月    23    日
                  刑事第一庭  法  官  楊峻宇
以上正本證明與原本無異。
如不服本判決應於收受送達後10日內向本院提出上訴書狀，並應
敘述具體理由；其未敘述上訴理由者，應於上訴期間屆滿後20日
內向本院補提理由書（均須按他造當事人之人數附繕本）。「切
勿逕送上級法院」。告訴人或被害人對於本判決如有不服，請書
具不服之理由狀，請求檢察官上訴者，其上訴期間之計算係以檢
察官收受判決正本之日期為準。
                              書記官  黃健豪
中    華    民    國   100    年    2     月    23    日
附錄論罪科刑法條：
中華民國刑法第276條
（過失致死罪）
因過失致人於死者，處 2 年以下有期徒刑、拘役或 2 千元以下
罰金。
從事業務之人，因業務上之過失犯前項之罪者，處 5 年以下有
期徒刑或拘役，得併科 3 千元以下罰金。
中華民國刑法第185條之4
（肇事遺棄罪）
駕駛動力交通工具肇事，致人死傷而逃逸者，處 6 月以上 5 年
以下有期徒刑。